臺灣高等法院刑事判決
109年度原交上易字第17號
上  訴  人  
即  被  告  謝志銘


指定辯護人  本院公設辯護人郭書益  
上列上訴人即被告因公共危險案件，不服臺灣士林地方法院109
年度審原交易字第19號，中華民國109年8月7日第一審判決（起
訴案號：臺灣士林地方檢察署109年度偵字第7574號），提起上
訴，本院判決如下：
    主  文
上訴駁回。
    犯罪事實
一、謝志銘前有多次酒後駕車之前案紀錄，仍不知悔改，於民國
    109年4月23日上午9、10時許，在新北市三重區某工地內飲
    用啤酒，其吐氣所含酒精濃度已逾達每公升0.25毫克以上，
    竟仍同日下午1時30分許，駕駛車號0000-00號自小客貨車上
    路，嗣於同日下午2時2分許，行經臺北市南港區經貿二路18
    5巷口時，為警查獲，並檢測其吐氣酒精濃度達每公升0.41
    毫克，因悉上情。
二、案經臺北市政府警察局南港分局報告臺灣士林地方檢察署偵
    查起訴。
    理  由
壹、證據能力部分：
一、按被告以外之人於審判外之言詞或書面陳述，除法律有規定
    者外，不得作為證據。另按被告以外之人於審判外之陳述，
    雖不符合同法第159條之1至第159條之4之規定，然經當事人
    於審判程序同意作為證據，法院審酌該言詞陳述或書面陳述
    作成時之情況，認為適當者，亦得為證據。當事人、代理人
    或辯護人於法院調查證據時，知有第159條第1項不得為證據
    之情形，而未於言詞辯論終結前聲明異議者，視為有前項同
    意，刑事訴訟法第159條第1項、第159條之5分別定有明文。
    該條立法意旨在於傳聞證據未經當事人之反對詰問予以核實
    ，原則上先予排除，惟若當事人已放棄反對詰問權，於審判
    程序中表明同意該等傳聞證據可作為證據；或於言詞辯論終
    結前未聲明異議，基於尊重當事人對傳聞證據之處分權，及
    證據資料愈豐富，愈有助於真實發見之理念，且強化言詞辯
    論主義，使訴訟程序得以順暢進行，上開傳聞證據亦均具有
    證據能力。查本件被告以外之人於審判外之言詞或書面陳述
    屬傳聞證據部分，檢察官、被告、辯護人於本院審理中並未
    爭執證據能力，且迄於言詞辯論終結前亦未聲明異議，復本
    院認其作成之情形並無不當情形，經審酌後認為適當，均應
    認於本案有證據能力。
二、另本件認定事實引用之卷內其餘非供述證據部分資料，並無
    證據證明係公務員違背法定程序取得，且被告亦未於言詞辯
    論終結前表示無證據能力，應可作為本件之證據。
貳、實體方面
一、認定犯罪事實所憑證據及認定之理由
  ㈠上訴人即被告謝志銘於犯罪事實一所載時地酒後駕車之事實
    ，業據被告於警詢、偵查中及原審、本院審理中均自白認罪
    （見士檢109年度偵字第7574號偵查卷《下稱偵7574卷》第15
    至17、61至63頁，原審卷第29至31、33至36頁，本院卷第52
    頁）。並有新北市政府警察局吐氣酒精濃度檢測程序暨拒測
    法律效果確認單、臺北市政府警察局舉發違反道路交通管理
    事件通知單、酒精濃度測試單、呼氣酒精測試器檢定合格證
    書、臺北市政府警察局舉發交通違規移置保管車輛通知單、
    酒後駕車代保管車輛領回授權委託書附卷可稽（見偵7574卷
    第27、29、31、33、35頁），是認被告之任意性自白內容與
    事實相符，堪足採認為真實。
  ㈡綜上所述，本案事證明確，被告酒後駕車之犯行，堪予認定
    ，自應依法予以論罪科刑。
二、論罪
  ㈠核被告所為，係犯刑法第185 條之3第1項第1款之駕駛動力
　　交通工具而吐氣所含酒精濃度達每公升0.25毫克以上罪。
　㈡刑之加重事由
    ⒈被告①前於103年間，因酒後駕車之公共危險案件，經臺灣
      士林地方法院（下稱士林地院）於103年12月1日以103年
      度原湖交簡字第1號判處有期徒刑6月確定。②又於103年間
      ，因酒後駕車之公共危險案件，經本院於104年5月8日以1
      04年度交上易字第131號判處有期徒刑7月確定。上開①、②
      案件，嗣經士林地院於104年11月9日以104年度聲字第178
      4號裁定應執行有期徒刑1年確定。
　　⒉被告③於104年間，因酒後駕車之公共危險案件，經本院於1
      04年12月31日以104年度交上易字第428號判處有期徒刑6
      月確定。接續上開⒈部分之執行，並於105年8月16日縮刑
      執行完畢等情，有本院前案紀錄表、在監在押全國紀錄表
      附卷可按，其於有期徒刑執行完畢後，5年內故意再犯本
      案有期徒刑以上之罪，為累犯。另參酌司法院釋字第775
      號解釋意旨，審酌被告前有多次酒後駕車之故意犯罪執行
      完畢，卻未能謹慎守法，故意再犯本案酒後駕車犯行，顯
      見其刑罰反應力甚為薄弱，本院認本案加重最低本刑尚無
      罪刑不相當之情形，其人身自由並未因此遭受過苛之侵害
      ，依刑法第47條第1項之規定，加重其刑。公訴意旨漏未
      論及累犯，容有未洽，應予補充。
　㈢又刑法第59條所規定之酌量減輕其刑，係裁判上之減輕，必
    以犯罪之情狀顯可憫恕，認為科以最低度刑仍嫌過重者，始
    有其適用。所謂「犯罪之情狀」，與同法第57條規定科刑時
    應審酌之一切情狀，並非有截然不同之領域，於裁判上酌減
    其刑時，應就犯罪一切情狀（包括第57條所列舉之10款事項
    ），予以全盤考量，審酌其犯罪有無可憫恕之事由（即有無
    特殊之原因與環境，在客觀上足以引起一般同情，以及宣告
    法定低度刑，是否猶嫌過重等等），以為判斷（最高法院95
    年度台上字第6157號判決意旨參照）。經查，刑法第185條
    之3第1項之法定刑度為「有期徒刑2月以上、2年以下，得併
    科新臺幣（下同）1千元以上、20萬元以下罰金」，而被告
    前有多次酒後駕車之前案紀錄，再為本次酒後駕車之犯行，
    客觀上無可同情或原諒，亦無處以法定最低刑度猶嫌過重等
    情狀，核與刑法第59條所定之要件不符，自無從適用刑法第
    59條酌減其刑，併予敘明。
三、上訴駁回之理由
　㈠原審審理結果，認被告罪證明確，適用刑法第185條之3 第1 
    項第1款、第47條第1項等規定，審酌被告前多次因酒後駕車
    之公共危險案件，經法院判處罪刑確定並執行完畢，猶不知
    警惕悔改，竟漠視政府對酒後不駕駛動力交通工具之法令宣
    導，罔顧自己生命、身體及公眾往來之安全，明知無駕駛執
    照，猶貿然於酒後駕車開車上路，顯見其輕忽酒後駕車所可
    能造成之潛在性危險，法治觀念薄弱，所為應予非難，惟念
    其犯後坦承犯行，態度尚可，併考量被告本件呼氣酒精濃度
    值為每公升0.41毫克、所駕車種為自用小客貨車、未肇致交
    通事故，兼衡其為平地原住民、國中畢業之智識程度、現在
    從事建築模板工人、月薪約4至5萬元、已婚、有小孩、需要
    扶養父親等一切情狀，量處有期徒刑7月，經核原判決認事
    用法並無不合，量刑亦屬妥適。
　㈡按刑事審判旨在實現刑罰權之分配的正義，故法院對有罪被
    告之科刑，應符合罪刑相當之原則，使輕重得宜，罰當其罪
    ，以契合社會之法律感情，此所以刑法第57條明定科刑時應
    審酌一切情狀，尤應注意該條所列10款事項以為科刑輕重之
    標準，俾使法院就個案之量刑，能斟酌至當。而量刑輕重係
    屬事實審法院得依職權自由裁量之事項，苟已斟酌刑法第57
    條各款所列情狀而未逾越法定刑度，不得遽指為違法，最高
    法院72年度台上字第6696號判決先例可資參照。查被告前有
    6次酒後駕車之前案紀錄，先後經法院判處銀元1萬8000元、
    有期徒刑3月(嗣減刑為有期徒刑1月15日）、4月、6月、7月
    、6月；又被告之第6次酒後駕車之公共危險案件，原經臺灣
    基隆地方法院判處有期徒刑8月，嗣經本院撤銷改判有期徒
    刑6月確定等情，有本院被告前案紀錄表在卷可按，是被告
    顯然輕忽酒後駕車所可能造成之潛在性危險，亦無視社會上
    對於酒駕行為之容忍度甚低，而原判決關於科刑之部分，既
    已依刑法第57條各款所列情狀加以審酌，已如前述，客觀上
    並無明顯濫權或失之過重之情形，亦未違反比例原則，核無
    違法或不當之處，被告以家中尚有年邁父親待其扶養為由提
    起上訴，並請求改判有期徒刑6月以下，為無理由，應予駁
    回　。
據上論斷，應依刑事訴訟法第368條，判決如主文。
本案經檢察官鄭世揚提起公訴，檢察官陳正芬到庭執行職務。
中　　華　　民　　國　　109 　年　　11　　月　　19　　日
              　  刑事第二十三庭審判長法　官  許永煌
　　　　　　　　　　　　　　　　　    法　官  吳定亞
　　　　　　　　　　　　　　　　　    法　官  黃美文
以上正本證明與原本無異。
不得上訴。
                                　    書記官  彭威翔
中　　華　　民　　國　　109 　年　　11　　月　　20　　日
附錄：本案論罪科刑法條全文
中華民國刑法第185條之3第1項：
駕駛動力交通工具而有下列情形之一者，處2 年以下有期徒刑，
得併科20萬元以下罰金：
一、吐氣所含酒精濃度達每公升零點二五毫克或血液中酒精濃度
    達百分之零點零五以上。
二、有前款以外之其他情事足認服用酒類或其他相類之物，致不
    能安全駕駛。
三、服用毒品、麻醉藥品或其他相類之物，致不能安全駕駛。